【裁判字號】    89,上訴,4139
【裁判日期】    890907
【裁判案由】    偽造文書
【裁判全文】
臺灣高等法院刑事判決                          八十九年度上訴字第四一三九號
    上  訴  人  臺灣板橋地方法院檢察署檢察官
    被      告  甲○○
右上訴人因被告偽造文書案件，不服臺灣板橋地方法院八十九年度訴字第一０六四號
，中華民國八十九年九月七日第一審判決（起訴案號：臺灣板橋地方法院檢察署八十
九年度偵字第一００五四號），提起上訴，本院判決如左：
    主  文
原判決撤銷。
甲○○行使偽造私文書，足以生損害於公眾及他人，處有期徒刑月，緩刑年。
偽造如附表所示『邱義華』之署名均沒收。
    事  實
一、甲○○於民國〔下同〕八十九年五月十八日晚上九時三十分許，騎乘牌照號碼Ｖ
    ＣＬ─七九一號輕機車「未戴安全帽」，途經臺北縣中和市○○道時，為臺北縣
    警察局中和分局錦和派出所執勤員警蔡爾牧攔查時，恐違反道路交通管理條例受
    舉發裁罰，竟向執勤員警蔡爾牧佯稱其係『邱義華』，使執勤警員蔡爾牧據以掣
    發台北縣警察局北縣警交字第Ｃ00000000號「舉發違反道路交通管理事
    件通知單」，甲○○並於該通知單移送聯之「收受通知聯者簽章」欄內偽簽『邱
    義華』之署名（該交通違規通知單為一式四聯，以複寫製作，移送聯、通知聯、
    迴覆聯、存查聯均有『邱義華』署名各一枚），偽造表示由『邱義華』名義出具
    領受該通知單通知聯之證明私文書，再交還處理之警員蔡爾牧，據而行使，足生
    損害於台北縣警察局對交通事件管理之正確性及『邱義華』本人。嗣經臺北縣警
    察局中和分局錦和派出所執勤員警發覺，查證後始悉上情。
二、案經臺北縣警察局中和分局報請臺灣板橋地方法院檢察署檢察官偵查起訴。
    理  由
一、右揭事實，業據被告甲○○於偵查、原審及本院審理中坦承不諱，並有如事實欄
    所示舉發違反道路交通管理事件通知單影本可證（見偵查卷第八頁），事證明確
    ，被告犯行洵堪認定。
二、按在交通違規通知單移送聯「收受通知聯者簽章」欄內偽簽他人姓名，自不待依
    據習慣或特約，單從形式上觀察，即足以知悉係表示由該他人名義出具領收通知
    聯之證明，此與事先在印妥內容之收據上偽簽他人姓名之情形，無分軒輊，當然
    屬於刑法第二百十條所稱之私文書，而非同法第二百二十條之準文書（最高法院
    八十三年臺上字第六六三一號判例意旨參照）。核被告甲○○於上揭交通違規通
    知單移送聯之「收受通知聯者簽章」欄內偽簽『邱義華』姓名署押，偽造表示由
    『邱義華』名義出具領受該通知單通知聯之證明私文書，其復將該通知單交回處
    理警員，據而行使，主張係『邱義華』受領該通知單之通知聯，足以生損害於內
    政部警政署公路警察局對交通事件管理之正確性及『邱義華』本人，應成立刑法
    第二百十六條、第二百十條之行使偽造私文書罪。被告甲○○所為之此部分偽造
    署押行為，因係複寫，是其一次簽名即有四枚偽造之署名，其偽造署名之行為為
    偽造私文書之階段行為，偽造私文書之低度行為復為高度之行使偽造私文書犯行
    所吸收，僅論行使偽造私文書罪。
三、原審據以論罪科刑固非無見，惟查原判決未實際認定該交通違規通知單為一式四
    聯，以複寫製作，且原判決認被告於前開通知單『移送聯』「收受通知聯者簽章
    」欄內偽簽『邱義華』之署押，係供舉發單位資為受處分人受領前開通知單之受
    領證明，舉發單位固得據違規人署押於『收受通知者簽章欄』主張違規通知單業
    已依法送達與受處分人，然被告實無從於交還『移送聯』與舉發單位時，本於『
    收受通知者簽章欄』所為之署押，對舉發單位為何項主張，認與行使偽造私文書
    罪之構成要件尚屬有間，而未論以行使罪。原判決與最高法院判例相左，檢察官
    據此指摘原判決不當，為有理由，應由本院將原判決撤銷改判。爰審酌被告犯罪
    之動機、目的、手段、所生危害及犯罪後之態度等一切情狀，量處如主文第二項
    所示之刑。又被告前未曾受有期徒刑以上刑之宣告，有本院被告全國前案紀錄表
    在卷可按，因一時失慮，偶罹刑典，經此刑之宣告後，當知警惕信無再犯之虞，
    因認暫不執行其刑為當，予以宣告緩刑參年，用啟自新。附表所示之偽造之署名
    ，均依刑法第二百十九條之規定，宣告沒收。
據上論斷，應依刑事訴訟法第三百六十九條第一項前段、第三百六十四條、第二百九
十九條第一項前段、刑法第第二百十六條、第二百十條、第二百十九條、第七十四條
款，判決如主文。
本案經檢察官劉惟宗到庭執行職務。
中      華      民      國    八十九    年     十二     月    二十一    日
                                臺灣高等法院刑事第廿庭
    審判長法  官  葉  麗  霞
                                          法  官  余  來  炎
                                          法  官  王  炳  梁
得上訴
如不服本判決應於送達後十日內向本院提出上訴狀。
                                          書記官  潘  大  鵬
中      華      民      國    八十九    年     十二     月    二十二    日
附錄本案論罪科刑法條全文：
刑法第二百十條：
偽造、變造私文書，足以生損害於公眾或他人者，處五年以下有期徒刑。
刑法第二百一十六條
行使第二百十條至第二百十五條之文書者，依偽造、變造文書或登載不實事項或使登
載不實事項之規定處斷。
刑法第二百一十九條
偽造之印章、印文或署押，不問屬於犯人與否，沒收之。
附表：
  台北縣警察局北縣警交字第Ｃ00000000號「舉發違反道路交通管理事件通
  知單」之移送聯、通知聯、回覆聯、存查聯內偽造之『邱義華』署名共四枚。


司法院資訊處製作；財團法人民間司法改革基金會備份。
